臺灣高雄地方法院刑事裁定　　　　　　　　　　　　九十三年度交聲字第六八三號
　　原處分機關　高雄市政府
　　異　議　人　甲○○　男
右列受處分人因違反道路交通管理處罰條例案件，對於高雄市政府裁決處於中華民國
九十三年十一月十八日所為之處分（原處分案號：高市府交裁字第裁三二－Ｄ九Ｂ三
四九七一一號），聲明異議，本院裁定如左：
    主  文
異議駁回。
    理  由
一、按汽車駕駛人，駕駛汽車有違反本條例之行為，經交通勤務警察或依法令執行交
    通稽查任務人員制止時，不聽制止或拒絕停車接受稽查而逃逸者，除按各該條規
    定處罰外，處新臺幣三千元以上六千元以下罰鍰。道路交通管理處罰條例第六十
    條第一項定有明文。
二、原處分意旨略以：受處分人即異議人甲○○於民國九十三年九月三日九時五十六
    分許，駕駛車號ＨＡ—○七七一號自用小客車，行經桃園縣桃園市○○路與大同
    路口時，因駕駛人未繫安全帶，經在該處執行交通勤務之警察攔停，拒絕停車接
    受稽查而逃逸，經桃園縣政府警察局交通隊以桃警局交字第Ｄ九Ｂ三四九七一一
    號舉發違反道路交通管理事件通知單逕行舉發，高雄市政府裁決處以高市府交裁
    字第裁三二－Ｄ九Ｂ三四九七一一號，依道路交通管理處罰條例第六十條第一項
    之規定，裁決裁處異議人新台幣（下同）三千元等語。
三、異議意旨略以：異議人於九十三年九月三日九時五十六分許，駕駛車號ＨＡ—○
    七七一號自用小客車，行經桃園縣桃園市○○路與大同口時，並不知遭警攔停，
    亦無故意逃逸，爰聲明異議，撤銷此部分處分等語。
四、經查：
  (一)異議人甲○○於九十三年九月三日九時五十六分許，駕駛車號ＨＡ—○七七一號
    自用小客車，行經桃園縣桃園市○○路與大同路口時，未繫安全帶之事實，為異
    議人所不否認，且與證人即舉發本件之桃園縣政府警察局交通隊警員范植財證述
    情節相符（見本院九十三年十二月十三日調查筆錄），堪認屬實。
  (二)異議人否認有何裁決書所指前開時地經交通勤務警察攔停時，拒絕停車接受稽查
    而逃逸之行為，陳稱：當時並不知遭警攔停，亦無故意逃逸等語。惟查：
  1.經查，證人即桃園縣政府警察警察局交通隊警員范植財證稱：「九十三年九月三
    日九時在桃國市○○○○○路口即火車站前路口，我在大同路邊執行交通整理勤
    務，九點五十六分時發現ＨＡ－○七七一從火車站前的圓環順向行駛出來，沿著
    大同路行駛，我發現駕駛座的駕駛未繫安全帶，駕駛穿白色衣服，是一名男子，
    我將鳴警笛要將他攔下，當時他還沒開過我站立的位置，我是在路旁與他順向的
    車道右側鳴警笛，駕駛人有看到我，因為我發現他的車行向左閃，就是往內側車
    道即接近雙黃線行駛，所以他有看到我攔他，他往左閃之後，又開回原來的車行
    路線繼續行駛，此時他已經車行超過我站立的位置，又繼續開走，沒有停下來，
    所以我當時立刻拍照。」、「‧‧我穿制服、反光背心，警笛掛在頸部，我有鳴
    笛示意將他攔下，右手持告發單，左手沒有拿東西。」「當時路寬蠻寬的，當時
    沒什麼車，且我站的位置是紅線區域，當時旁邊也沒有車停在那邊，況且我又站
    到接近車道去攔他，他確實有看到我，並沒有其他的人或物品擋住他的視線。」
    （見本院九十三年十二月十三日訊問筆錄），並提出舉發當時所攝照片及事後所
    攝照片各二幀。
  2.徵諸警員製單舉發違反道路交通管理處罰條例所列之違規事實，本質上為行政處
    分，係公務員基於職務上權力，依法就特定之具體事件所為具有公法上效果之單
    方行政行為，基於公務員為公法上行為具有公信力之原則，該行政處分當可被推
    定為真正，其據以依法處分之事實認定亦為真正無誤，本此公信原則，乃立法者
    賦予行政機關制定違反道路交通事件統一裁罰標準及處理細則，使勤務警員得當
    機處分（如該細則第二十三條）以達其維護交通秩序、安全之行政目的；反之，
    若謂公務員一切行政行為均需預留證據以證其實，則國家行政勢必窒礙難行。據
    此，刑事訴訟法就犯罪證據有關之規定中與屬行政秩序罰之交通違規裁罰本質不
    合之部分，自不在準用之列。從而，受處分人既未就執勤警員之舉發有誤提出相
    關證據以供調查，本院經查亦無任何證據足資證明其有違法取締之情事，則執勤
    警員本其維護交通秩序、安全職責所為之舉發，自應受到合法、正確之推定。基
    此，由證人范植財之證述，其當時穿著警察制服及反光背心，且警笛掛在頸部，
    站立在異議人行駛之車道前方路旁鳴警笛示意異議人停車後，見異議人車行自原
    行駛之車道向車道內側閃，行駛過證人范植財站立位置後，始又車行回原行駛之
    車道，顯見異議人應有見證人范植財攔停之動作，故而有迴避之舉動。準此，異
    議人經交通勤務警察攔停時，拒絕停車接受稽查而逃逸一節，堪認屬實。從而，
    原處分機關依道路交通管理處罰條例第六十條第一項規定裁處罰三千元，核無違
    誤，本件受處分人之異議為無理由，應予駁回。
五、據上論斷，應依道路交通案件管理處罰條例第八十七條第二項、道路交通案件處
    理辦法第十九條，裁定如主文。
中　　　華　　　民　　　國　 　九十三　 　年　   十二　 　月　　十五　　日
                                    台灣高雄地方法院交通法庭
                                        法  官  洪乙心
右正本證明與原本無異。
如不服本裁定應於送達後五日內向本院提出抗告狀。
                                          書記官  黃進遠
中　　　華　　　民　　　國　 　九十三　 　年　   十二　 　月　　十五　　日
